Inventaris van het archief van de familie Stoop betrekking hebbende op landerijen onder Stellendam
Nationaal Archief, Den Haag
Familiepapieren Stoop
Stoop
1770-1967
35251
0.60 meter; 56 inventarisnummers.
Normale geschreven, getypte en gedrukte teksten, geen bijzondere handschriften.
Nationaal Archief, Den Haag
De landerijen onder Stellendam waren achtereenvolgens eigendom van de families Vermeulen, Mackay en Stoop. Het archief bevat o.a. stukken in verband met de verwerving en het beheer van de landerijen en zijn geordend naar de verschillende eigenaren.
Archiefvorming
Geschiedenis van de archiefvormer
De landerijen onder Stellendam, zijnde een aandeel van een 1/31 gedeelte in de generale dijkage van Stellendam, waarvan de percelen in 1872 bestonden uit
A.R.A. Familiearchief Mackay van Ophemert, inv. nr. 578: Akte van scheiding en deling dd. 2 november 1872 van de nalatenschappen van Mr. Johan F.H.J.E. baron Mackay en zijn echtgenote Margaretha C.F. baronesse van Lynden.
:
de 5e kavel van de Halspolder, groot 8 hectaren, 89 aren en 90 centiaren.
de 32e kavel van de Eendrachtspolder, groot 8 hectaren, 73 aren en 10 centiaren.
de 52e kavel van de Eendrachtspolder, groot 9 hectaren, en 80 centiaren.
de 29e kavel van de Scharrezeepolder, groot 1 hectare, 67aren en 50 centiaren.
Eigenaars van deze gronden waren achtereenvolgens:
Mr. Pieter Vermeulen, heer van Herwijnen, overleden op 12 juni 1810 te Haarlem, echtgenoot van Elisabeth Schoock, die in 1771 eigenaar werd
inv. nr. 1.
.
de gezamenlijke erfgenamen van Mr. Pieter Vermeulen
inv. nr. 2.
.
Johanna Adriana Vermeulen (1756-1833), gesepareerde huisvrouw van Mr. Wigbold Slicher (1755-1834), dochter van Mr. Pieter Vermeulen en Elisabeth Schoock
inv. nr. 2.
.
Barthold Johan Christiaan baron Mackay van Ophemert (1773-1854), echtgenoot van Anna Magdalena Frederica Henriëtte van Renesse van Wilp (1775-1839), die eigenaar werd krachtens testamentaire beschikking van Johanna Adriana Vermeulen, gesepareerde huisvrouw van Mr. Wigbold Slicher, voor zijn "moeitens, zorg en werkzaamheeden"
A.R.A. Familiearchief Mackay van Ophemert, inv. nr. 184: Holographisch testament van 1 mei 1832 van Johanna Adriana Vermeulen, gesepareerde huisvrouw van Mr. Wigbold Slicher.
.
de zes minderjarige kinderen van Johan Francois Hendrik Jacob Ernestusbaron Mackay (1807-1846) en Margaretha Clara Francoise baronesse Mackay geboren baronesse Van Lynden (1810-1869), krachtens testamentaire beschikking van hun grootvader Barthold Johan Christiaan baron Mackay van Ophemert
A.R.A. Familiearchief Mackay van Ophemert, inv. nr. 252: Authentiek afschriftvan het testament van 14 oktober 1847 van Barthold Johan Christiaan baron Mackay van Ophemert.
.
Anna Bartholda Stoop, geboren baronesse Mackay (1841-1916), echtgenote van Ds. Franciscus Carolus Stoop (1845-1873), dochter van Mr. Johan Francois Hendrik Jacob Ernestus baron Mackay en Margaretha Clara Francoise baronesse Van Lynden aan wie de landen bij de verdeling van de nalatenschappen van haar ouders toevielen
A.R.A. Familiearchief Mackay van Ophemert, inv. nr.578: Akte van scheiding en deling van 2 november 1872 van de nalatenschappen van Mr. Johan F.H J.E. baron Mackay en zijn echtgenote Margaretha C.F. baronesse van Lynden.
.
Mr. Johan Anthony Stoop (geboren Haarlo 21 maart 1871) en zijn zuster Francoise Anna Cornelia Gerarda Stoop, kinderen van Ds.Franciscus Carolus Stoop en Anna Bartholda baronesse Mackay.
Geschiedenis van het archiefbeheer
De in deze inventaris door ondergetekende, adjunct-archivist bij de derde afdeling van het Algemeen Rijksarchief, in 1965 beschreven stukken, werden in 1954 door Mr. A.E. Stoop te Leeuwarden aan het Algemeen Rijksarchief in bewaring gegeven
Verslagen omtrent 's Rijks oude archieven, tweede serie, XXVII-1954, Aanwinsten van de derde afdeling van het Algemeen Rijksarchief onder X, bldz. 26.
.
Het archief is voor langere tijd in beheer, niet in eigendom verkregen.
Inhoud en structuur van het archief
3.20
Inhoud
De stukken betreffen in hoofdzaak het beheer van landerijen onder Stellendam.
Aanwijzingen voor de gebruiker
Openbaarheidsbeperkingen
Volledig openbaar.
Materiële beperkingen
Aanvraaginstructie
Openbare archiefstukken kunnen online worden aangevraagd en gereserveerd. U kunt dit ook via de terminals in de studiezaal van het Nationaal Archief doen. Om te kunnen reserveren dient u de volgende stappen te volgen:
U maakt een profiel aan op www.gahetna.nl, en logt vervolgens in
Via de archiefinventaris (alleen de beschrijvingen met rode nummers) selecteert u het gewenste archiefstuk door op de knop 'Reserveren' te klikken
In het volgende scherm geeft u aan op welke dag u het archiefstuk wilt inzien
Indien u zich bevindt in de studiezaal en een tafelnummer heeft ontvangen kunt u dit nummer vermelden. Als u geen tafelnummer heeft kunt u tafelnummer 777 laten staan
Vervolgens bevestigt u uw reservering door deze te versturen.
Verwant materiaal
Beschikbaarheid van kopieën
Afgescheiden archiefmateriaal
Opmerking verdient het tenslotte, dat in het familiearchief Mackay van Ophemert, dat zich op het Algemeen Rijksarchief bevindt, nog brieven en afrekeningen betreffende het beheer van voornoemde landerijen voorkomen, die - al is de scheiding niet ideaal te noemen - na ampele overwegingen in het familiearchief Mackay van Ophemert zijn blijven berusten.
2.21.115 Geslacht Mackay van Ophemert en aanverwante Geslachten, 1370-1968 (1994), inventarisnrs. 1559-1561.
Beschrijving van de series en archiefbestanddelen
- De verwerving van de landerijen onder Stellendam., A.
  - Akte van transport namens Cornelis van Cruyskerken gepasseerd voor schout en schepenen van de ambachtsheerlijkheid Stellendam van zijn aandeel in de generale dijkage van Stellendam zijnde een 1/31 gedeelte ten gunste van Mr. Pieter Vermeulen, heer van Herwijnen, met bijbehorende stukken, 20 september 1771; 1; 1 charter en 5 stukken
  - Stukken betreffende de overboeking en registratie van de onder Stellendam gelegen landerijen van Mr. Pieter Vermeulen ten name van zijn gezamenlijke erfgenamen en de uiteindelijke overdracht aan zijn dochter Johanna Adriana Vermeulen, gesepareerde huisvrouw van Mr. Wigbold Slicher., Met uittreksels uit het mutueel testament van 7 november 1792 van Mr. Pieter Vermeulen en zijn echtgenote Elisabeth Schoock.; 1811-1825; 2; 10 stukken
  - Akte van verkaveling van de gronden in de nieuw bedijkte Eendrachtspolder onder Stellendam met akten van willige condemnatie van de Hoge Raad en het Nationaal Gerechtshof der Bataafsche Republiek op door eigenaars en mede-geinteresseerden in de nieuw bedijkte Eendrachts- en Halspolder gesloten akten van conventie, authentieke afschriften., 1781-1804; 3; 3 stukken
- Het beheer van de polders, waarin de landerijen zijn gelegen., B.
  - Keuren van de polders gelegen onder de jurisdictie van Stellendam, gedrukt, 1774 en 1786; 4; 2 stukken
  - Convocaties voor de vergaderingen van stemgerechtigde ingelanden van de generale dijkage Stellendam gericht aan Mr. Pieter Vermeulen en latere landeigenaren met aantekeningen van eerstgenoemde van het op de vergaderingen behandelde, 1773-1865; 5; 32 stukken
  - Borderellen op de rekeningen van de polders gelegen onder de generale dijkage van Stellendam, Met drie begrotingen voor de dienstjaren; en twee ontwerpbegrotingen voor de dienstjaren; 1770-1851; 1861-1863; 1877 en 1878; 6; 1 omslag
- Het beheer van de landerijen door en voor de opvolgende eigenaars., C.
  - Mr. Pieter Vermeulen, heer van Herwijnen, a.
    Overleden te Haarlem 12 juni 1810, echtgenoot van Elisabeth Schoock.
    Voor de verwerving zie inventarisnummer 1.
    - Afrekeningen van Cornelis Lokker en Antonie Korteweg met Mr. Pieter Vermeulen wegens het beheer van zijn landerijen onder Stellendam, 1783, 1784, 1793 en 1802; 7; 1 omslag
    - Brieven van de rentmeesters Cornelis Lokker en Antonie Korteweg gericht aan Mr. Pieter Vermeulen, met enkele brieven van G? Goekoop, november 1779-november 1785; 8; 13 stukken
    - Processen-verbaal van verkoop op de landerijen van Mr. Pieter Vermeulen onder Stellendam staande gewassen, 1784, 1790, en 1792; 9; 6 stukken
  - De erfgenamen van Mr. Pieter Vermeulen, b.
    Voor wie Elisabeth Schoock, weduwe van Mr. Pieter Vermeulen, als executrice-testamentair de administratie voerde.
    Voor de verwerving zie inventarisnummer 2.
    - Afrekeningen van B. Korteweg met Elisabeth Schoock wegens het beheer van de landerijen onder Stellendam. Met bijlage, 1810-1823; 10; 1 stuk
    - Brieven van de rentmeester B. Korteweg gericht aan Elisabeth Schoock, weduwe van Mr. Pieter Vermeulen, februari 1813-januari 1822; 11; 17 stukken
    - Processen-verbaal van verkoop van de op de landerijen van de erfgenamen van Mr. Pieter Vermeulen onder Stellendam staande gewassen, 1811-1824; 12; 30 stukken
  - Johanna Adriana Vermeulen (1756-1833), c.
    Gesepareerde huisvrouw van Mr. Wigbold Slicher (1755-1834), dochter van Mr. Pieter Vermeulen en Elisabeth Schoock.
    - Afrekeningen van B. Korteweg met Johanna Adriana Vermeulen wegens het beheer van haar landerijen onder Stellendam. Met bijlagen, 1823-1826; 13; 1 omslag
    - Afrekeningen van David Goekoop met Johanna Adriana Vermeulen wegens het beheer van haar landerijen onder Stellendam. Met bijlagen, 1827-1830; 14; 1 omslag
      De afrekeningen van David Goekoop met Johanna Adriana Vermeulen over de jaren 1831 en 1832 bevinden zich in het familiearchief Mackay van Ophemert, 2.21.115, inventarisnummer 1559.
    - Brieven van de rentmeester B. Korteweg gericht aan Johanna Adriana Vermeulen met brieven van en gericht aan zijn opvolger David Goekoop over de verrekening van gelden die B. Korteweg achterstallig was, januari 1824-april 1827; 15; 15 stukken
    - Processen-verbaal van verkoop van de op de landerijen van Johanna Adriana Vermeulen onder Stellendam staande gewassen, 1825-1830; 16; 15 stukken
  - Barthold Johan Christiaan baron Mackay van Ophemert (1773-1854), d.
    Echtgenoot van Anna Magdalena Frederica Henriëtte van Renesse van Wilp (1775-1839).
    In haar holographisch testament van 1 mei 1832, waarvan zich een authentiek afschrift bevindt in het familiearchief Mackay van Ophemert, inventarisnummer 184, legateerde Johanna Adriana Vermeulen, gesepareerde huisvrouw van Mr. Wigbold Slicher aan Barthold Johan Christiaan baron Mackay van Ophemert "voor de moeitens, zorg en werkzaamheeden" haar landerijen onder Stellendam.
    - Afrekeningen van David Goekoop met Barthold J.C. baron Mackay wegens het beheervan zijn landerijen onder Stellendam. Met bijlagen, 1836, 1838; 17; 1 omslag
    - Afrekeningen van Cornelis Goekoop Dz. met Barthold J.C. baron Mackay wegens het beheer van zijn landerijen onder Stellendam. Met bijlagen, 1848, 1850-1853; 18; 1 omslag
      De afrekeningen van Cornelis Goekoop Dz. met Barthold J.C. baron Mackay over de jaren 1841, 1842, 1845-1847 en 1854 bevinden zich in het familiearchief Mackay van Ophemert, 2.21.115, inventarisnummer 1561.
    - Brieven van de rentmeester Cornelis Goekoop Dz. gericht aan Barthold J.C. baron Mackay van Ophemert, september 1845-februari 1854; 19; 11 stukken
    - Brief van de ontvanger der directe belastingen te Ouddorp aan Barthold J.C. baron Mackay over achterstallige grondbelasting van de landerijen onder Stellendam, 12 juli 1854; 20; 1 stuk
    - Processen-verbaal van verkoop van de op de landerijen van Barthold J.C. baron Mackay onder Stellendam staande gewassen, 1836-1855; 21; 20 stukken
  - De zes minderjarige kinderen van Johan Francois Hendrik Jacob Ernestus baron Mackay, e.
    Voor wie hun moeder Margaretha Clara Francoise baronesse Mackay geboren baronesse Van Lynden de administratie voerde.
    In zijn testament van 14 oktober 1847, waarvan zich een authentiek afschrift bevindt in het familiearchief Mackay van Ophemert, inventarisnummer 252, legateerde Barthold Johan Christiaan baron Mackay van Ophemert aan de kinderen van zijn in 1846 overleden jongste zoon Johan Francois Hendrik Jacob Ernestus baron Mackay zijn landerijen onder Stellendam.
    - Afrekeningen van Cornelis Goekoop Dz. met Margaretha Clara Francoise Mackay geboren baronesse Van Lynden wegens het beheer van de landerijen onder Stellendam. Met bijlagen, 1855-1858; 22; 1 omslag
    - Afrekeningen van Cornelis Goekoop met Margaretha C.F. Mackay geboren baronesse Van Lynden wegens het beheer van de landerijen onder Stellendam. Met bijlagen, 1859-1871; 23; 1 pak
    - Brief van de rentmeester Cornelis Goekoop Dz. aan Margaretha C.F. Mackay geboren baronesse Van Lynden, 3 februari 1857; 24; 1 stuk
    - Brieven van de rentmeester Cornelis Goekoop aan Margaretha C.F. Mackay geboren baronesse Van Lynden, januari 1860-maart 1864; 25; 3 stukken
    - Processen-verbaal van verkoop van op de landerijen van de zes minderjarigekinderen van Johan F.H.J.E., baron Mackay onder Stellendam staande gewassen, 1856-1871; 26; 18 stukken
  - Anna Bartholda Stoop geboren baronesse Mackay (1841-1916), f.
    Echtgenote van Ds. Franciscus Carolus Stoop, predikant te Haarlo.
    Bij akte van 2 november 1872 verleden voor notaris Gerrit Johannes van Heuven te Nijmegen, waarvan zich een authentiek afschrift bevindt in het familiearchief Mackay van Ophemert, 2.21.115, inventarisnummer 578, werden de nalatenschappen Van Mr. Johan Francois Hendrik Jacob Ernestus baron Mackay en van zijn echtgenote Margaretha Clara Francoise Mackay geboren baronesse Van Lynden onder hun kinderen verdeeld. Bij deze verdeling vielen Anna Bartholda Stoop, geboren baronesse Mackay de landerijen onder Stellendam toe.
    - Afrekeningen van Mr. Gerardus Jacobus Goekoop met Anna Bartholda Stoop, geboren baronesse Mackay wegens het beheer van haar landerijen onder Stellendam. Met bijlagen, 1873-1877; 1880-1906; 1908-1910; 27; 1 pak
    - Afrekeningen van Adrianus van Schouwen met Anna Bartholda Stoop, geboren baronesse Mackay wegens het beheer van haar landerijen onder Stellendam. Met bijlagen, 1911-1915; 28; 1 omslag
    - Kennisgeving wegens herziening van de belasbare opbrengst der ongebouwde eigendommen onder Stellendam gericht aan Anna Bartholda. Stoop, geboren baronesse Mackay, 1885; 29; 1 stuk
    - Akten van verpachting van bouwland in de 5e kavel van de Halspolder onder Stellendam, 1888-1923; 30; 6 stukken
    - Akten van verpachting van bouwland in de 32e kavel van de Eendrachtspolder onder Stellendam, 1892-1920; 31; 3 stukken
    - Akten van verpachting van bouwland in de 52e kavel van de Eendrachtspolder onder Stellendam, 1890-1924; 32; 5 stukken
    - Akten van verpachting van bouwland in de 29e kavel van de Scharrezeepolder onder Stellendam, 1894-1922; 33; 4 stukken
  - Mr. Johan Anthony Stoop en zijn zuster Francoise Anna Cornelia Gerarda Stoop, g.
    Kinderen van Ds. Franciscus Carolus Stoop en Anna Bartholda Stoop, geboren baronesse Mackay.
    Mr. Johan Anthony Stoop voerde voor zijn zuster de administratie.
    - Afrekeningen van Adrianus van Schouwen met Mr. Johan A. Stoop wegens het beheer van de landerijen onder Stellendam. Met bijlagen, 1916-1921; 34; 1 omslag
    - Afrekeningen van P.T. van den Berg met Mr. Johan A. Stoop wegens het beheer van de landerijen onder Stellendam. Met bijlagen, 1922-1943; 35; 1 omslag
    - Afrekeningen van A.A. Risseeuw met Mr. Johan A. Stoop wegens het beheer van de landerijen onder Stellendam. Met bijlagen, 1944-1949; 36; 1 omslag
    - Brieven van C.J. van Doesburgh, notaris te Nijmegen, over de eventuele verkoop van de landerijen onder Stellendam, november-december 1916; 37; 11 stukken
    - Brieven van de rentmeester Adrianus van Schouwen aan Mr. Johan A. Stoop, met de minuten van de brieven van laatstgenoemde, december 1916-juni 1922; 38; 19 stukken
    - Brieven van de rentmeester P.T. van den Berg aan Mr. Johan A. Stoop met de minuten van de brieven van laatstgenoemde, 1919-1943; 39; 87 stukken
    - Brieven van de rentmeester A.A. Risseeuw aan Mr. Johan A. Stoop, 1944-1950; 40; 3 stukken
    - Akten van verpachting van bouwland in de 5e kavel van de Halspolder onder Stellendam, 1923-1939; 41; 4 stukken
    - Akten van verpachting van bouwland in de 32e kavel van de Eendrachtspolder onder Stellendam, 1920-1939; 42; 4 stukken
    - Akten van verpachting van bouwland in de 52e kavel van de Eendrachtspolder onder Stellendam, 1924-1939; 43; 3 stukken
    - Akten van verpachting van bouwland in de 29e kavel van de Scharrezeepolder onder Stellendam, 1922-1941; 44; 3 stukken
- Varia., D.
  - Brief van Engbert H. Geraerds Thesingh, notaris te Hazerswoude met andere stukken betreffende financiële belangen van Johanna Adriana Vermeulen te Hazerswoude waarbij J. Paardecoper en Nicolaas Diks (Dyx), bouwman te Hazerswoude betrokken waren, 1821-1824; 45; 1 omslag
  - Stukken betreffende een door Johanna Adriana Vermeulen, gesepareerde huisvrouw van Mr. Wigbold Slicher gevoerd proces tot invordering van gelden die Govert Gabriël Feuilletau de Bruin, inspecteur der directe belastingen te Brielle, haar schuldig was, april 1825-maart 1826; 46; 12 stukken
  - Aantekeningen van Anna Bartholda Stoop geboren baronesse Mackay van hetgeen haar kinderen na haar overlijden aan personen en instellingen moesten uitreiken, zonder datum, met de minuten van de brieven waarbij haar zoon Mr. Johan Antonie Stoop de begunstigden de giften deed toekomen, (1916); 47; 2 stukken
  - Brieven van Francoise Anna Cornelia Gerarda Stoop aan haar broer Mr. Johan Antonie Stoop ondermeer over de verkoop van een huisje, zonder datum; 48; 2 stukken
  - Brief van S. Roorda te Leeuwarden aan Mr. Johan A. Stoop over de taxatie van landerijen te Minnertsga en Ferwerd in de provincie Friesland, 7 augustus 1919; 49; 1 stuk
  - "Nieuwjaars Zegenwensch, bij de aanvang van het jaar 1828" opgedragen aan het Koninklijk Huis "benevens de Hooge Magten, de Edele Magistraat, en verder alle Heeren en Burgers van 's-Gravenhage, door den Trompetter van den Haagschen Toren, Willem Hamel", gedrukt., 50; 1 stuk
    Deze nieuwjaarswens heeft als omslag gediend voor enkele rekeningen toebehorende aan Johanna Adriana Vermeulen. Zie over deze nieuwjaarswens en zijn maker Willem Hamel. "Een Haagse Nieuwjaarswens uit 1828 door J.A. Jaeger met een terugblik op het voorafgaande jaar door Mr. J.J. Beyerman" opgenomen in het jaarboek van de historische vereniging" Die Haghe" van 1965.
- Aanwinst 1982., E.
  - Stukken betreffende de heffing van de polderbelasting en grondbelasting op de landen in de gemeente Stellendam, 1907-1908, 1951; 51; 1 omslag
  - Stukken betreffende de verpachting van enige kavels grond in de Eendrachtspolder en de Halspolder, 1939-1940, 1950-1953; 52; 1 omslag
  - Beschikking van het provinciaal bestuur van Zuid-Holland voor J.A. Stoop, inzake een vergunning to behoud van een drietal uitwegen naar de provinciale weg van enige percelen grond gelegen in de gemeente Stellendam, 1941; 53; 1 stuk